高雄高等行政法院簡易判決　　　　　　　　　　　　　九十一年度簡字第三五五號
　　原　　　告　新利鼎生技實業股份有限公司
　　代　表　人　甲○○
　　被　　　告　高雄市政府
　　代　表　人　乙○○市長
　　訴訟代理人　丁　○
　　　　　　　　丙○○
右當事人間因食品衛生管理法事件，原告不服行政院衛生署中華民國九十一年六月二
十七日衛署訴字第○九一○○三一九六四號訴願決定，提起行政訴訟。本院判決如左
：
    主  文
原告之訴駁回。
訴訟費用由原告負擔。
    事實及理由
一、原告於民國（下同）九十年十二月二十六日、三十一日，分別在勁報第八版及第
    三版刊登其販售之「命的元素」產品廣告二則，因其內容述及：「．．『不老傳
    說』究竟為何？糾結在人類愛美、怕老‧‧‧現在只要體驗『命的元素』液的魔
    力，您就輕易擁有和歲月抗衡的力量。．．」等詞句，涉及誇大不實及易使消費
    者發生誤解，經行政院衛生署查獲移送被告所屬衛生局調查結果屬實，被告乃以
    原告違反食品衛生管理法第十九條第一項規定，而依同法第三十二條第一項之規
    定，以九十一年四月一日高市府衛七字第一四四五六號行政處分書裁處原告新台
    幣（下同）陸萬元罰鍰（每則廣告各處罰鍰萬元）。原告不服，提起訴願，亦
    遭駁回，遂提起本件行政訴訟。
二、原告起訴主張略以：原告刊登上揭廣告之廣告詞，僅係為一般口頭語，然訴願決
    定機關僅以推諉之詞、不足採信帶過，難令人信服。且被告認為該廣告詞涉及誇
    大易生誤解，純係個人主觀認定，顯藐視消費者對廣告傳播信息判斷能力，而廣
    告傳達的信息，應由消費者自行判斷接受與否，行政機關不應越俎代庖，且裁處
    罰鍰之金額，亦違反比例原則，爰訴請撤銷訴願決定及原處分等語。而被告則以
    ：有關食品廣告標示詞句涉及虛偽、誇張或醫藥效能之認定，行政院衛生署曾於
    八十八年七月三十一日以衛署食字第八八○三七七三五號公告：「總說明：．．
    二、詞句未涉及醫藥效能但涉及虛偽誇張或易生誤解；．．．四、各級衛生機關
    對於可能涉嫌違規之產品，應視個案所傳達消費者訊息之整體表現，包括文字敘
    述、產品品名、圖案、符號等，綜合研判，切勿咬文嚼字，以達毋枉毋縱之管理
    目標。」是被告所屬衛生局對於違規廣告之認定，並非僅單憑數個字眼就加以認
    定，而係就個案所欲傳達消費者訊息之整體表現，包括文字敘述、產品品名、圖
    案、符號等綜合研判後，再據以認定。又行政院衛生署九十一年一月三日衛署食
    字第○九一○○一二五四六號函，亦述及「．．案內『命的元素』產品廣告．．
    ，整體表現涉及誇大易生誤解，違反食品衛生管理法之規定，請貴局依法查處見
    復。」等語。再者，前揭行政院衛生署八十八年七月三十一日衛署食字第八八○
    三七七三五號公告，係針對食品衛生管理法第十九條第一項所定何為醫療效能之
    不確定法律概念，為統一事實認定之基準或為避免行政裁量時，就法律效果之決
    定裁量或選擇裁量之恣意，透過行政釋示資為衛生機關一體遵循之依據，寓有避
    免各衛生機關於相同事件恣意為不同之處理。而本件違規廣告載有誇大易生誤解
    之詞句，易使消費者產生聯想，發生誤解，容易誤導消費大眾以為食用該等產品
    ，可預防或改善其所述生理機能效果，是原告利用大眾傳播工具為宣傳廣告之意
    甚明。被告依法及行政院衛生署公告意旨，予原告罰鍰之處分，並無不合。又被
    告僅處分原告最低限度罰緩，並無違反比例原則等語，資為抗辯。
三、按「對於食品、食品添加物或食品用洗潔劑所為之標示、宣傳或廣告，不得有不
    實、誇張或易生誤解之情形。」「違反第十九條第一項規定者，處新臺幣三萬元
    以上十五萬元以下罰鍰；．．。」分別為食品衛生管理法第十九條第一項及第三
    十二條第一項前段所明定。另有關食品廣告標示詞句涉及虛偽、誇張或醫藥效能
    之認定，行政院衛生署曾於八十八年七月三十一日以衛署食字第八八○三七七三
    五號公告：「．．‧二、詞句未涉及醫藥效能但涉及虛偽誇張或易生誤解：(一)涉
    及生理功能者：．．(三)涉及改變身體外觀者：例句：．．延遲衰老。防止老化。
    ．．。」核其內容與食品衛生管理法之意旨無違，爰予援用。
四、本件原告於九十年十二月二十六日、三十一日，分別在勁報第八版及第三版刊登
    其販售之「命的元素」產品廣告二則，內容述及：「．．『不老傳說』究竟為何
    ？糾結在人類愛美、怕老‧‧‧現在只要體驗『命的元素』液的魔力，您就輕易
    擁有和歲月抗衡的力量。．．」等詞句，此有上開報紙刊登之廣告影本附於原處
    分卷內可稽。又原告業務部專員施教森於九十一年三月十四日接受高雄市三民區
    衛生所約談時，即坦承原告提供資料給「生活網生技物流行銷股份有限公司」刊
    登產品之廣告無誤，亦有施教森簽章確認之食品衛生調查紀錄附卷可按，洵堪認
    定。
五、經查，原告刊登其販售「命的元素」產品之廣告內容，如「輕易擁有和歲月抗衡
    的力量」等詞句，不惟誇大該產品之效能，且客觀上易誤導消費大眾以為食用系
    爭產品，即可預防或改善某些疾病或生理狀況，參酌行政院衛生署八十八年七月
    三十一日衛署食字第八八○三七七三五號公告中，就有關食品廣告標示詞句涉及
    虛偽、誇張或醫藥效能之認定標準，該則廣告雖未涉及醫藥效能，但確實已達涉
    及誇大不實及易生誤解之程度，自與食品衛生管理法之規定有違，被告以系爭廣
    告之內容違反食品衛生管理法第十九條第一項規定，而依同法第三十二條第一項
    之規定，對原告裁處罰鍰，並無違誤。原告訴稱系爭廣告為一般口頭語，且消費
    者對廣告傳播信息應有判斷能力，行政機關不應越俎代庖云云，委無足採。再者
    ，被告對原告上揭違章行為，以每則廣告各處罰鍰三萬元，乃係裁處最低限度罰
    緩，尚無違反比例原則可言，併此說明。
六、綜上所述，被告以原告刊登系爭廣告之內容違反食品衛生管理法第十九條第一項
    規定，而依同法第三十二條第一項裁處原告六萬元罰鍰（每則廣告各處罰鍰三萬
    元），認事用法，並無違誤。訴願決定予以維持，亦無不合。原告起訴意旨求為
    撤銷，為無理由，應予駁回。又本件為簡易訴訟案件，爰不經言詞辯論為之。
七、據上論結，本件原告之訴為無理由，依行政訴訟法第二百三十三條第一項、第二
    百三十六條、第一百九十五條第一項後段、第九十八條第三項前段，判決如主文
    。
中　　　華　　　民　　　國    九十一　　年　    十二　　月　　  三十　　日
                              高雄高等行政法院第四庭
                                          法      官  邱政強
右為正本係照原本作成。
如不服本判決，應於送達後二十日內，向本院提出上訴狀並表明上訴理由，如於本判
決宣示後送達前提起上訴者，應於判決送達後二十日內補提上訴理由書（須按他造當
事人人數附繕本）。
提起上訴應預繳送達用雙掛號郵票七份（每份三十四元）。
中 　 　華 　 　民　  　國 　 九十一　　年      十二    月　    三十    日
                                          法院書記官  涂瓔純
附註：
行政訴訟法第二百三十五條（第一項、第二項）：
對於適用簡易程序之裁判提起上訴或抗告，須經最高行政法院之許可。
前項許可，以訴訟事件所涉及之法律見解具有原則性者為限。
